【裁判字號】    98,司財管,44
【裁判日期】    990113
【裁判案由】    選任遺產管理人
【裁判全文】
臺灣臺南地方法院民事裁定            98年度司財管字第44號
聲  請  人  元大商業銀行股份有限公司
                        、8樓.
法定代理人  癸○○
上列聲請人聲請選任被繼承人戊○○○之遺產管理人事件，本院
裁定如下：
    主      文
選任財政部國有財產局臺灣南區辦事處臺南分處為被繼承人戊○
○○之遺產管理人。
程序費用新臺幣壹仟元由被繼承人戊○○○之遺產負擔。
    理      由
一、按繼承開始時，繼承人之有無不明者，由親屬會議於一個月
    內選定遺產管理人，並將繼承開始及選定遺產管理人之事由
    ，向法院報明；無親屬會議或親屬會議未於前條所定期限內
    選定遺產管理人者，利害關係人或檢察官，得聲請法院選任
    遺產管理人，並由法院依前項規定為公示催告；公示催告期
    限屆滿，無繼承人承認繼承時，其遺產於清償債權，並交付
    遺贈物後，如有剩餘，歸屬國庫；非公用國有財產以財政部
    國有財產局為管理機關， 民法第1177條、第1178條第2項、
    第1185條、國有財產法第12條分別定有明文。
二、聲請意旨略以：被繼承人戊○○○（民國○○年○月○○日生，
    身分證統一編號：Ｚ000000000號，98年6月25日死亡，生前
    最後住所：臺南市○區○○里○鄰○○街39巷36弄38號）於8
    1年5月11日提供名下所有不動產供聲請人設定最高限額新臺
    幣（下同）156萬元之抵押權，權利存續期間自81年5月11日
    至111年5月11日，以擔保被繼承人於聲請人之抵押借款之本
    金、利息等債權。被繼承人於91年11月18日向聲請人借款13
    0萬元，借款尚未清償完畢，嗣被繼承人戊○○○於98年6月
    25日死亡，戊○○○之法定繼承人均已拋棄繼承權，亦未依
    民法第1177條、第1178條於法定期限內，召開親屬會議並選
    任遺產管理人，以致聲請人之債權無法行使，為保障聲請人
    即債權人之權益，聲請人爰依法聲請鈞院選任被繼承人戊○
    ○○之遺產管理人等語。
三、聲請人主張之上開事實，業據提出抵押權設定契約書、他項
    權利證明書、借據、本院98年11月6日南院龍家家98年度繼
    字第1580號函、繼承系統表、除戶謄本、戶籍謄本、行政院
    金融監督管理委員會函、經濟部函各1份為證，聲請人主張
    堪信為真實；復查被繼承人戊○○○之繼承人均已拋棄繼承
    權，業據本院調閱98年度繼字第1580號拋棄繼承卷宗核閱無
    誤，又未準用民法第1177條規定選定遺產管理人，而聲請人
    為被繼承人之債權人，故聲請人以利害關係人聲請選任被繼
    承人之遺產管理人，核與上開規定並無不合，應予准許。
四、查本件被繼承人戊○○○之繼承人均已拋棄繼承權，足見渠
    等對被繼承人遺產之處置已漠不關心，經本院函詢其繼承人
    丁○○、乙○○、丙○○、壬○○、己○○、庚○○、甲○
    ○○、辛○○，請其等於文到5日內以書面陳明是否願意擔
    任被繼承人戊○○○之遺產管理人，逾期未表示視為不願意
    擔任，上開繼承人均逾期未陳明其意願，視為不願意擔任，
    有送達證書附卷可憑。查被繼承人戊○○○之遺產，倘無人
    承認繼承時，將於清償債權，交付遺贈物後，歸屬國庫，即
    無人繼承之遺產若有賸餘，終歸國家所取得，則職司國有財
    產管理之有關機關自係最為適合擔任遺產管理之人，況上開
    機關就遺產管理之有關法律程序亦相當熟悉；故為使遺產之
    處置順利進行，並考量遺產管理之專業性與公平性，認選任
    財政部國有財產局臺灣南區辦事處臺南分處為被繼承人戊○
    ○○之遺產管理人為適當。
五、依非訟事件法第157條、第24條第1項，裁定如主文。
中    華    民    國    99    年    1     月    13    日
                  家事法庭    司法事務官柯雅菱
以上正本係照原本作成。
如不服本裁定，應於裁定送達後10日內向本院提出抗告狀，並繳
納抗告費新台幣1千元。
中    華    民    國    99    年    1     月    14    日
                              書記官     曾詩珊


司法院資訊處製作；財團法人民間司法改革基金會備份。
